【裁判字號】    97,訴,960
【裁判日期】    971231
【裁判案由】    搶奪等
【裁判全文】
臺灣雲林地方法院刑事判決               97年度訴字第960號
公  訴  人  臺灣雲林地方法院檢察署檢察官
被       告  甲○○
                    (現於臺灣雲林第二監獄執行中）
上列被告因搶奪等案件，經檢察官提起公訴（97年度偵字第3774
號、第4001號、第4423號），被告於準備程序中就被訴事實為有
罪之陳述，經告知簡式審判程序意旨，並聽取當事人之意見後，
本院合議庭裁定依簡式審判程序審理，判決如下：
    主  文
甲○○共同犯攜帶兇器竊盜罪，累犯，處有期徒刑捌月；又共同
犯搶奪罪，累犯，處有期徒刑拾月；又犯收受贓物罪，累犯，處
有期徒刑陸月；又共同犯攜帶兇器竊盜罪，累犯，處有期徒刑柒
月；又共同犯搶奪罪，累犯，處有期徒刑捌月；又共同犯攜帶兇
器竊盜罪，累犯，處有期徒刑捌月；又犯收受贓物罪，累犯，處
有期徒刑陸月。應執行有期徒刑肆年貳月。
    事  實
一、甲○○前因詐欺案件，經本院以95年度虎簡字第473 號判決
    判處有期徒刑3 月確定，嗣經本院依中華民國96年罪犯減刑
    條例規定，裁定減為有期徒刑1 月又15日確定，於民國96年
    12月10日執行完畢（構成累犯）。詎其仍不知悛悔，因缺錢
    花用，竟分別於下列時、地，單獨或與王振名（另案偵辦）
    共同為下列犯行：
  (一)其與王振名共同基於意圖為自己不法所有之竊盜、搶奪犯意
    聯絡，謀議竊取機車作為行搶之交通工具，先於97年7 月9
    日以前某日，由甲○○騎乘車牌號碼MP6-268 號重型機車搭
    載王振名，前往彰化縣溪州鄉○○村○○路6 號前，由甲○○負責在附近把風，由王振名持客觀上足對人身安全產生危
    害之兇器紅色T 型扳手（六角扳手所變造，另案扣押於臺灣
    臺北地方法院97年度訴字第1930號刑事案件）1 把為工具，
    以插入電門發動之方式，竊取楊武雄所有之車牌號碼GZ5-03
    9 號重型機車得手。同年月9 日上午7 時許，由王振名騎乘
    上開贓車由彰化縣溪州鄉出發往雲林縣西螺鎮方向行駛，負
    責在前找尋適合下手搶奪之對象，甲○○則騎乘車牌號碼
    MP6- 268號重型機車緊跟在後負責把風。同日上午7 時45分
    許，二人分別騎乘上開機車行經雲林縣西螺鎮○○路138 號
    前時，見丙○○獨自行走在該處，二人認有機可乘，即由王
    振名騎車自丙○○背後接近，趁丙○○不及防備之際，出手
    搶奪丙○○掛於脖子上之金項鍊1 條（價值約新臺幣〈下同
    〉10,00 0 元），王振名得手後，二人旋騎車分頭加速逃逸
    。嗣二人於同日上午9 時40分許以前之某時，分別騎乘上開
    機車共同前往彰化縣溪州鄉○○村○○路38號榮山銀樓，由
    王振名將搶奪所得之丙○○金項鍊1 條，以3,130 元（起訴
    書未記載，業經檢察官當庭補充更正）販賣予知情之吳建興
    （故買贓物部分，業經臺灣雲林地方法院檢察署檢察官為緩
    起訴處分確定），甲○○分得1,000 元（已花用殆盡），餘
    款則歸王振名所有。
  (二)王振名於同日上午9 時40分許，騎乘上開贓車行經雲林縣莿
    桐鄉○○村○○路53號前，見黃素真騎乘機車搭載己○○行
    經該處，竟騎乘機車自己○○左後方接近，趁己○○不及防
    備之際，搶奪己○○掛於脖子上之金項鍊1 條，得手後即逃
    逸之。嗣王振名於同日某時，騎乘上開贓車前往不詳地點，
    將搶奪所得之己○○金項鍊1 條，以不詳價格變賣予不詳銀
    樓（起訴書誤載為榮山銀樓，業經檢察官當庭更正）。其後
    於同日某時持販賣所得之款項，在彰化縣某處，向綽號「阿
    水」之男子（真實姓名、年籍均不詳）購買第一級毒品海洛
    因若干後，再於同日某時，在彰化縣溪州鄉溪厝村某公園，
    將其中部分之毒品海洛因（價值約1,000 元）無償轉讓予甲○○，而甲○○明知該毒品海洛因為王振名搶奪金項鍊所變
    得之財物，仍基於收受贓物之犯意，予以收受施用。嗣王振
    名於同日某時，將上開贓車丟棄在彰化縣溪州鄉溪州村某不
    詳土地公廟附近，再由甲○○騎乘車牌號碼MP6-268 號重型
    機車搭載王振名離去。
  (三)其與王振名共同基於意圖為自己不法所有之竊盜、搶奪犯意
    聯絡，謀議竊取機車作為行搶之交通工具，先於97年7 月14
    日上午11時9 分許，由甲○○騎乘車牌號碼MP6-268 號重型
    機車搭載王振名，前往雲林縣西螺鎮新豐里321 號之90慈愛
    醫院停車場，由甲○○負責在附近把風，由王振名持前開客
    觀上足對人身安全產生危害之兇器紅色T 型扳手1 把為工具
    ，以插入電門發動之方式，竊取乙○○所有之車牌號碼
    MMR-336 號重型機車（價值約5,000 元）。得手後，由王振
    名騎乘上開贓車沿途找尋適合下手搶奪之對象，甲○○則騎
    乘車牌號碼MP 6-268號重型機車緊跟在後負責把風，同日近
    中午12時許，二人分別騎車行經雲林縣斗六市○○路前時，
    見一真實姓名、年籍不詳之女子獨自行走在該處，二人認有
    機可乘，即由王振名騎車接近該女子，趁該女子不及防備之
    際，出手搶奪該女子掛於脖子上之金項鍊1 條，王振名得手
    後，二人旋騎車分頭逃逸。嗣二人於同日某時，將上開車牌
    號碼MMR- 336號重型機車丟棄在雲林縣莿桐鄉○○道路旁，
    再由甲○○騎乘車牌號碼MP6-268 號重型機車搭載王振名離
    去，前往彰化縣溪州鄉溪厝村溪埔巷68弄25號陳國涼住處。
    其後由王振名委由知情之陳國涼（牙保贓物部分，另案偵辦
    ）於同日下午近中午1 時許，前往彰化縣北斗鎮媽祖廟附近
    某銀樓，以2,8 00元之價格變賣該金項鍊1 條後，王振名、
    甲○○、陳國涼3 人再持販賣所得其中款項2,000 元，在不
    詳地點，向綽號「海龜」之男子（真實姓名、年籍均不詳）
    購買第一級毒品海洛因若干共同施用，餘款8,00元則歸王振
    名所有。
  (四)其與王振名共同基於意圖為自己不法所有之竊盜犯意聯絡，
    於97年7 月15日上午9 時26分許，由甲○○駕駛車牌號碼
    IKG- 162號重型機車搭載王振名，前往雲林縣西螺鎮新豐里
    321 號之90慈愛醫院停車場，由甲○○負責在附近把風，由
    王振名持前開客觀上足對人身安全產生危害之兇器紅色T 型
    扳手1 把為工具，以插入電門發動之方式，竊取陳麗華所有
    而由丁○○停放在該處之車牌號碼IKG-622 號（起訴書誤載
    為IKG-162 號）重型機車（價值約18,000元）得手。
  (五)王振名於97年7 月15日上午10時許，騎乘上開竊得之車牌號
    碼IKG-162 號重型機車，行經雲林縣莿桐鄉○○村○○路
    101 號前，見戊○○騎乘機車行經該處，認有機可乘，竟騎
    乘機車自戊○○左後方接近，趁戊○○不及防備之際，搶奪
    戊○○掛於脖子上之金項鍊1 條（價值15,000元），得手後
    即逃逸之。嗣王振名於不詳時間，前往彰化縣溪州鄉○○村
    ○○路38號榮山銀樓，將搶奪所得之戊○○金項鍊1 條，以
    920 元販賣予知情之吳建興（故買贓物部分，業經臺灣雲林
    地方法院檢察署檢察官為緩起訴處分確定）。其後持販賣所
    得之款項，在彰化縣某處，向綽號「阿水」之男子（真實姓
    名、年籍均不詳）購買第一級毒品海洛因若干後，於同日某
    時，在彰化縣溪州鄉溪厝村某公園，將其中部分之毒品海洛
    因無償轉讓予甲○○，而甲○○明知該毒品海洛因為王振名
    搶奪金項鍊所變得之財物，仍基於收受贓物之犯意，予以收
    受施用。嗣王振名於不詳時間，將上開贓車丟棄在不詳地點
    ，再由甲○○騎乘車牌號碼MP6-268 號重型機車搭載王振名
    離去。
  (六)嗣楊玟成（即楊武雄之子）、丙○○、己○○、乙○○、丁○○、戊○○均報警處理，經警調閱慈愛醫院停車場監視錄
    影畫面，並於97年7 月16日晚間7 時30分許，在彰化縣溪州
    鄉○○村○○路65之1 號甲○○住處，查獲甲○○作案時所
    戴之半罩式安全帽（含護目鏡）1 頂、所穿著之上衣、褲子
    各1 件，同日晚間6 時30分許，甲○○復帶同警員在雲林縣
    莿桐鄉○○道路旁尋獲先前棄置之車牌號碼MMR-336 號重型
    機車，因而循線查獲上情。其中犯罪事實(三)之搶奪部分，係
    甲○○在有偵查犯罪職權之機關或公務員發覺前，於97年7
    月24 日 下午2 時28分許，在雲林縣警察局斗六分局向警員
    自首供出此部分之犯罪事實，並接受裁判。
二、案經甲○○自首及雲林縣警察局西螺分局、斗六分局報告臺
    灣雲林地方法院檢察署檢察官偵查起訴。
    理  由
壹、程序方面：
    本件被告所犯各罪均係死刑、無期徒刑、最輕本刑3 年以上
    有期徒刑以外之罪，其於準備程序就前揭被訴事實為有罪之
    陳述，經法官告知簡式審判程序之旨，並聽取當事人之意見
    後，本院認無不得或不宜改依簡式審判程序進行之處，爰依
    刑事訴訟法第273 條之1 第1 項、第284 條之1 規定，裁定
    本件進行簡式審判程序，合先敘明。
貳、實體方面：
一、認定犯罪事實所憑證據及理由：
  (一)前開犯罪事實(一)之竊盜部分，業據被告於警詢、檢察官偵訊
    及本院審理時坦白承認，核與證人即同案共犯王振名於檢察
    官偵訊證述、證人楊玟成於警詢證述之情節相符，並有彰化
    縣警察局車輛協尋電腦輸入單1 份及行竊現場照片2 張附卷
    可稽，足認被告此部分自白與事實相符，自可採信。此部分
    事證已臻明確，被告攜帶兇器竊盜之犯行堪予認定，應依法
    論科。
  (二)前開犯罪事實(一)之搶奪部分，業據被告於警詢、檢察官偵訊
    及本院審理時坦白承認，核與證人即同案共犯王振名於檢察
    官偵訊證述、證人即被害人丙○○於警詢證述、證人吳建興
    於警詢及檢察官偵訊證述之情節相符，並有半罩式安全帽1
    頂、上衣、褲子各1 件扣案可證，及雲林縣警察局西螺分局
    搜索、扣押筆錄、扣押物品目錄表、金飾買入登記簿各1 份
    及搶奪現場照片3 張、作案用所穿著物品及騎乘交通工具照
    片共8 張（見雲林縣警察局西螺分局雲警螺偵字第
    009710004 93號卷第22頁至第23頁、第24頁至第27頁）附卷
    可稽，足認被告此部分自白與事實相符，自可採信。此部分
    事證已臻明確，被告搶奪之犯行堪予認定，應依法論科。
  (三)前開犯罪事實(二)之收受贓物部分，業據被告於警詢、檢察官
    偵訊及本院審理時坦白承認，核與證人王振名於警詢及檢察
    官偵訊證述、證人即被害人己○○於警詢證述之情節相符，
    足認被告此部分自白與事實相符，自可採信。此部分事證已
    臻明確，被告收受贓物之犯行堪予認定，應依法論科。
  (四)前開犯罪事實(三)之竊盜部分，業據被告於警詢、檢察官偵訊
    及本院審理時坦白承認，核與證人即同案共犯王振名於檢察
    官偵訊證述、證人即被害人乙○○於警詢證述之情節相符，
    並有雲林縣警察局車輛協尋電腦輸入單、雲林縣警察局車輛
    尋獲電腦輸入單、贓物認領保管單各1 份及慈愛醫院停車場
    監視錄影翻拍照片4 張、棄置機車現場照片1 張（見雲林縣
    警察局西螺分局雲警螺偵字第00971000493 號卷第20頁至第
    21 頁 、第23頁）附卷可稽，足認被告此部分自白與事實相
    符，自可採信。此部分事證已臻明確，被告攜帶兇器竊盜之
    犯行堪予認定，應依法論科。
  (五)前開犯罪事實(三)之搶奪部分，業據被告於警詢、檢察官偵訊
    及本院審理時坦白承認，核與證人即同案共犯王振名於警詢
    及檢察官偵訊證述、證人陳國涼於警詢及檢察官偵訊證述之
    情節相符，並有半罩式安全帽1 頂、上衣、褲子各1 件扣案
    可證，及雲林縣警察局西螺分局搜索、扣押筆錄、扣押物品
    目錄表各1 份在卷可稽，足認被告此部分自白與事實相符，
    自可採信。此部分事證已臻明確，被告搶奪之犯行堪予認定
    ，應依法論科。
  (六)前開犯罪事實(四)之竊盜部分，業據被告於警詢、檢察官偵訊
    及本院審理時坦白承認，核與證人即同案共犯王振名於檢察
    官偵訊證述、證人即被害人丁○○於警詢證述之情節相符，
    並有雲林縣警察局車輛協尋電腦輸入單1 份及慈愛醫院停車
    場監視錄影翻拍照片4 張（見臺灣雲林地方法院檢察署〈下
    稱雲林地檢〉97年度偵字第3774號卷第69頁至第70頁）等附
    卷可稽，足認被告此部分自白與事實相符，自可採信。此部
    分事證已臻明確，被告攜帶兇器竊盜之犯行堪予認定，應依
    法論科。
  (七)前開犯罪事實(五)之收受贓物部分，業據被告於檢察官偵訊時
    及本院審理時坦白承認，核與證人王振名於警詢及檢察官偵
    訊證述、證人即被害人戊○○於警詢證述、證人吳建興於警
    詢及檢察官偵訊證述之情節相符，並有金飾買入登記簿各1
    份及榮山銀樓監視錄影翻拍照片3 張在卷可稽，足認被告此
    部分自白與事實相符，自可採信。此部分事證已臻明確，被
    告收受贓物之犯行堪予認定，應依法論科。
二、論罪科刑：
  (一)按刑法第321 條第1 項第3 款之攜帶兇器竊盜罪，係以行為
    人攜帶兇器竊盜為其加重條件，此所謂兇器，其種類並無限
    制，凡客觀上足對人之生命、身體、安全構成威脅，具有危
    險性之兇器均屬之，且祇須行竊時攜帶此種具有危險性之兇
    器為已足，並不以攜帶之初有行兇之意圖為必要，最高法院
    79 年 臺上字第5253號判例意旨可資參照。本件被告與王振
    名於前揭犯罪事實(一)所示之時、地共同竊盜機車，王振名用
    以行竊之紅色Ｔ型扳手1 把，握把部分係塑膠材質，其餘部
    分呈尖銳、突出狀，為鐵製材質，可開啟機車電門，業經被
    告於本院審理時供述在卷（見本院卷第85頁、第87頁），並
    有另案扣押之紅色Ｔ型扳手照片1 張（見雲林地檢97年度偵
    字第3774號卷第139 頁）在卷可按，益見該Ｔ型扳手1 把質
    地堅硬，客觀上自屬足以危害他人生命、身體安全，顯為具
    有危險性之兇器無訛。是被告就前揭事實(一)所示之竊盜機車
    部分，核係犯刑法第321 條第1 項第3 款攜帶兇器之加重竊
    盜罪。又被告與同案共犯王振名就前開犯罪事實(一)之竊盜犯
    行，有犯意聯絡及行為分擔，應論以共同正犯。
  (二)被告就前揭犯罪事實(一)所示之搶奪金項鍊部分，核係犯刑法
    第325 條第1 項之搶奪罪。又被告與同案共犯王振名就前開
    犯罪事實(一)之搶奪犯行，有犯意聯絡及行為分擔，應論以共
    同正犯。
  (三)按因贓物變得之財物以贓物論，刑法第349 條第3 項定有明
    文。被告於上開犯罪事實(二)所示之時、地，自王振名處所收
    受之第一級毒品海洛因若干，係王振名以所搶奪金項鍊變得
    之現金所購買，亦為贓物。核被告就此部分所為，係犯刑法
    第349 條第1 項之收受贓物罪。
  (四)被告就前揭事實(三)所示之竊盜機車部分，核係犯刑法第321
    條第1 項第3 款攜帶兇器之加重竊盜罪。又被告與同案共犯
    王振名就前開犯罪事實(三)之竊盜犯行，有犯意聯絡及行為分
    擔，應論以共同正犯
  (五)被告就前揭犯罪事實(三)所示之搶奪金項鍊部分，核係犯刑法
    第325 條第1 項之搶奪罪。又被告與同案共犯王振名就前開
    犯罪事實(三)之搶奪犯行，有犯意聯絡及行為分擔，應論以共
    同正犯。
  (六)被告就前揭犯罪事實(四)所示之竊盜機車部分，核係犯刑法第
    321 條第1 項第3 款攜帶兇器之加重竊盜罪。又被告與同案
    共犯王振名就前開犯罪事實(四)之竊盜犯行，有犯意聯絡及行
    為分擔，應論以共同正犯
  (七)被告於上開犯罪事實(五)所示之時、地，自王振名處所收受之
    第一級毒品海洛因若干，係王振名以所搶奪金項鍊變得之現
    金所購買，亦為贓物。核被告就此部分所為，係犯刑法第34
    9 條第1 項之收受贓物罪。
  (八)被告所犯上開七罪間，犯意各別，行為互殊，應予分論併罰
    。
  (九)被告有如前開事實欄所載之前科紀錄，甫於96年12月10日執
    行完畢，有臺灣高等法院被告前案紀錄表1 份在卷可稽，其
    受徒刑之執行完畢後，5 年以內故意再犯本件有期徒刑以上
    之各罪，為累犯，均應依刑法第47條第1 項規定加重其刑。
  (十)被告於有偵查權機關發覺其犯前開犯罪事實(三)之搶奪犯行前
    ，向雲林縣警察局斗六分局警員自首供出實情，並接受裁判
    ，有97年7 月24日警詢筆錄1 份在卷可按，應依刑法第62條
    前段規定，就此搶奪罪部分減輕其刑，並依法先加後減之。
  (十一)本院審酌被告有詐欺、施用毒品等前科，有前開被告前案紀
    錄表1 份在卷可按，素行不佳，且其年輕力盛，竟不思勞力
    賺取金錢，恣意竊盜、搶奪他人財物及收受贓物，法紀觀念
    淡薄，又其所搶奪之對象均為婦女，影響社會治安甚鉅，情
    節重大，惟念其學歷為國中肄業，智識程度不高，且於犯後
    坦承犯行，態度尚佳，及其犯罪之動機、目的、僅擔任把風
    工作，未實際下手竊盜及搶奪，被害人是否有領回遭竊或遭
    搶奪之財物等一切情狀，分別量處如主文所示之刑，並定應
    執行之刑，以示懲儆。至起訴意旨求處有期徒刑7 年，尚嫌
    過重，併此敘明。
  (十二)扣案之半罩式安全帽（含護目鏡）1 頂及上衣、褲子各1 件
    ，固均係被告所有，惟該頂安全帽係平日供被告騎乘機車穿
    戴所用，並非因作案用而特別穿戴；該上衣、褲子各1 件亦
    係被告平時所穿著之衣物，僅適為被告2 人行搶時所穿，並
    非因作案用而特別穿著，業據被告於本院審理時供承在卷。
    又被告僅係跟隨在王振名後面負責把風，並未實際下手行搶
    ，不易遭被害人發覺，應無使用上開安全帽、上衣、褲子遮
    避面目以利行搶之必要，以上均與本案搶奪犯罪無直接關連
    性，爰均不為沒收之諭知。至被告與王振名共同行竊機車所
    用之兇器Ｔ型扳手1 把，係王振名所有，惟目前另案扣押於
    臺灣臺北地方法院97年度訴字第1930號刑事案件中，且經該
    案判決宣告沒收，有臺灣臺北地方法院刑事判決1 份在卷可
    考，為避免造成將來執行上之困難，亦不為沒收之宣告，附
    此敘明。
參、適用之法律：
  (一)刑事訴訟法第273 條之1 第1 項、第299 條第1 項前段。
  (二)刑法第28條、第321 條第1 項第3 款、第325 條第1 項、第
    349 條第1 項、第47條第1 項、第62條前段、第51條第5 款
    。
  (三)刑法施行法第1條之1。
本案經檢察官江柏青到庭執行職務。
中    華    民    國    97    年    12    月    31    日
                  刑事第六庭  法  官  黃楹榆
以上正本證明與原本無異
如不服本判決，應於判決送達後10日內，向本院提出上訴狀（須
附繕本）。
                              書記官  李雅怡
中    華    民    國    97    年    12    月    31    日
附錄本案論罪科刑法條全文：
刑法第321 條第1 項第3 款
犯竊盜罪而有左列情形之一者，處6 月以上、5 年以下有期徒刑
：
三、攜帶兇器而犯之者。
刑法第325 條第1 項
意圖為自己或第3 人不法之所有，而搶奪他人之動產者，處6 月
以上5 年以下有期徒刑。
刑法第349 條
收受贓物者，處3 年以下有期徒刑、拘役或5 百元以下罰金。搬
運、寄藏、故買贓物或為牙保者，處5 年以下有期徒刑、拘役或
科或併科1 千元以下罰金。
因贓物變得之財物，以贓物論。


司法院資訊處製作；財團法人民間司法改革基金會備份。
